【裁判字號】    99,台上,1298
【裁判日期】    990304
【裁判案由】    強盜
【裁判全文】
最高法院刑事判決            九十九年度台上字第一二九八號
上  訴  人  甲○○
上列上訴人因強盜案件，不服台灣高等法院中華民國九十八年十
二月九日第二審更審判決（九十八年度上更(二)字第一四三號，起
訴案號：台灣宜蘭地方法院檢察署九十六年度偵字第一二二九號
），提起上訴，本院判決如下：
    主  文
上訴駁回。
    理  由
按刑事訴訟法第三百七十七條規定：上訴於第三審法院，非以判
決違背法令為理由，不得為之；是提起第三審上訴，應以原判決
違背法令為理由，係屬法定要件。上訴第三審法院之案件，是否
以判決違背法令為上訴理由，應就上訴人之上訴理由書狀加以審
查，如果上訴理由書狀並未依據卷內訴訟資料具體指摘原判決不
適用何種法則或如何適用不當，或所指摘原判決違法情事，顯與
法律規定得為第三審上訴理由之違法情形不相適合時，均應認其
上訴為不合法律上之程式，予以駁回。至原判決究有無違法，與
上訴是否以違法為理由，係屬二事。本件原判決認定上訴人甲○
○有其事實欄所載加重強盜犯行，因而撤銷第一審所為科刑之判
決，比較行為時及裁判時法律，適用最有利於上訴人之規定，改
判論上訴人以結夥三人以上，攜帶兇器於夜間侵入住宅強盜罪，
累犯，處有期徒刑七年六月，並諭知手銬一副沒收之。已敘明所
憑證據及認定之理由；並就上訴人所提出之辯解，何以不可採，
亦在理由內詳予指駁，俱有卷存資料足資覆按。上訴人上訴意旨
略以：(一)、證人莊三郎於原法院更一審審理時，業已承認係挾怨
報復而誣指伊涉犯強盜罪行，其與證人廖尹榕之警詢指訴皆不具
有特別可信性，應無證據能力，原判決採為論斷依據，已有未洽
。(二)、原判決理由以伊與莊三郎係因賭博而生口角，然非屬賭債
糾紛，認伊所稱因賭債糾紛方為本件犯行，並無不法所有意圖之
辯解為不可採。但賭債糾紛與因賭博而生口角並無不同，原判決
此部分論述有違經驗法則。(三)、廖尹榕於偵查中之證詞，未經伊
或辯護人行使反對詰問權，原判決認有證據能力，有違證據法則
。又不採郭志豪、梁財寶有利於伊之證詞，而未敘明其理由，併
有理由不備之違誤。(四)、伊於警詢供稱，伊三位朋友（即「臭弟
」等人）有拿新台幣（下同）五萬元予伊花用等語，其實情乃係
伊向「臭弟」借得五萬元繳付租金。原判決卻以上開警詢供述，
認定伊有強盜故意及行為，亦有不當。(五)、被告或共犯之自白，
不得作為有罪判決之唯一證據：而告訴人之指訴需與事實相符且
無瑕疵，方足採為斷罪之基礎。原判決僅憑伊警詢供述及莊三郎
、廖尹榕與事實不符、存有諸多瑕疵之證言，為伊有罪之判斷，
同屬可議云云。
惟查：證據之取捨與事實之認定，為事實審法院之職權，倘其採
證認事並不違背經驗、論理法則，又於判決理由內論敘其判斷之
理由，即不得任意指為違法。而證人之陳述有部分前後不符，或
相互間有所歧異時，究竟何者為可採，法院本得依其確信自由判
斷，若其基本事實之陳述與真實性無礙時，仍非不得予以採信，
茍未違背經驗法則或論理法則，即難遽指為違法，非謂一有不符
或矛盾，即應認其全部均為不可採信。從而證人之證言先後縱有
差異，事實審法院依憑其等之供述，斟酌其他證據，本於經驗法
則與論理法則，取其認為真實之一部，作為判決之證據，自屬合
法，難謂所認事實與供述證據之部分不符，即指判決有證據上理
由矛盾之違法。本件證人即被害人莊三郎、廖尹榕之證詞，雖偶
有不一，但原判決已就相關事證詳加調查論列，復綜合上訴人於
警詢有關其對莊三郎施暴並以手銬限制行動自由，事後分得五萬
元部分之自白、莊三郎、廖尹榕警詢、偵查之證詞，證人陳宗閔
、蔡崇輝、莊三郎、郭志豪審理中、廖連麗雲於偵查中大致相合
之陳述，暨劉玉萍生前證詞、原審勘驗上訴人警詢錄音帶之勘驗
筆錄等證據資料，認定上訴人確出於不法所有意圖，而有本件加
重強盜犯行；已說明莊三郎、廖尹榕警詢供述如何具有可信之特
別情況，且為證明犯罪事實存否所必要，悉有證據能力；復以梁
財寶之證詞，不足為有利上訴人之判斷，而莊三郎嗣後翻異指稱
其係虛詞誣陷等語，與事實不符，要屬呼應上訴人辯解所為迴護
之詞，與上訴人所辯各詞，俱無足採等旨。尚非原審主觀之推測
，核與經驗及論理法則並不相違背，且非單憑上訴人自白或僅以
莊三郎等人指訴，即為上訴人不利之認定，亦難認有何採證及證
據上理由矛盾或理由欠備之違法情事。上訴意旨(一)、(二)、(四)、(五)
徒憑己意，指摘原判決不當，允非適法之第三審上訴理由。次依
刑事訴訟法第二百四十五條第二項前段規定文義，偵查中辯護人
僅有在場權及陳述意見權；且檢察官訊問證人並無必須傳喚被告
使其得以在場之規定。此項未經被告詰問之被告以外之人於偵查
中向檢察官所為陳述，依同法第一百五十九條第一項、第一百五
十九條之一第二項規定，除顯有不可信之例外情況，原則上為「
法律規定得為證據」之傳聞例外，依其文義解釋及立法理由說明
，並無限縮於檢察官在偵查中訊問證人之程序，應已給予被告或
其辯護人對該證人行使反對詰問權者，始有證據能力可言。為保
障被告反對詰問權，並與現行法對傳聞例外所建構之證據容許範
圍求其平衡，證人在偵查中雖未經被告詰問，倘被告於審判中已
經對該證人當庭及先前陳述進行詰問，即已賦予被告對該證人詰
問之機會，則該證人於偵查中陳述即屬完足調查之證據，而得作
為判斷依據。卷查第一審民國九十六年八月二十七日、原法院更
(一)審九十七年十月二十九日審判期日，均已賦予上訴人原審辯護
人對廖尹榕詰問之機會，有其審判筆錄足據，而原判決理由亦已
說明上開證人偵查供述，得為證據之旨，亦與證據法則無違。上
訴意旨(三)就此部分再為爭辯，難謂係合法之第三審上訴理由。其
餘上訴意旨，係就原判決已說明論述事項，仍執陳詞，而為不同
主張，重為事實之爭辯，亦與法律所規定得上訴第三審之理由不
相適合。依上揭說明，本件上訴為不合法律上之程式，應予駁回
。
據上論結，應依刑事訴訟法第三百九十五條前段，判決如主文。
中    華    民    國  九十九  年    三    月    四    日
                      最高法院刑事第八庭
                          審判長法官  洪  文  章
                                法官  王  居  財
                                法官  郭  毓  洲
                                法官  黃  梅  月
                                法官  邱  同  印
本件正本證明與原本無異
                                      書  記  官
中    華    民    國  九十九  年    三    月    九    日
                                                      Ｅ

司法院資訊處製作；財團法人民間司法改革基金會備份。
